臺灣桃園地方法院刑事判決           100年度審易字第1042號
公  訴  人  臺灣桃園地方法院檢察署檢察官
被      告  葉時賢
上列被告因竊盜案件，經檢察官提起公訴（100 年度偵字第8276
號），被告於本院準備程序進行中，就被訴事實為有罪之陳述，
經本院告知簡式審判程序意旨，並聽取公訴人及被告之意見後，
本院裁定改依簡式審判程序審理，茲判決如下：
    主    文
葉時賢攜帶兇器竊盜、毀越安全設備竊盜，處有期徒刑捌月，扣
案之鐵撬壹把沒收；又共同攜帶兇器、踰越門扇、毀壞安全設備
竊盜，處有期徒刑捌月；應執行有期徒刑壹年貳月，扣案之鐵撬
壹把沒收。
    事實及理由
一、犯罪事實：
    葉時賢前於民國92年間因竊盜案件，經本院以92年度易字第
    1427號判決判處有期徒刑2 年8 月，強制工作3 年確定，徒
    刑部分於97年9 月11日假釋併付保護管束出監，原應於98年
    6 月11日保護管束期滿（假釋期滿日期為98年6 月11日，惟
    於假釋中之97年12月間起至98年11月12日止因違反槍砲彈藥
    刀械管制條例案件，經本院於100 年4 月14日以100 年重訴
    緝字第2 號判決判處有期3 年2 月，併科罰金新臺幣5 萬元
    ，尚不構成累犯）。詎其仍不知悔改，分別為下列犯行：
  (一)於99年12月14日12時許，竟意圖為自己不法之所有，基於竊
    盜之犯意，攜帶客觀上足以對人之生命、身體、安全構成威
    脅而具有危險性，足供作為兇器使用之鐵撬1 把，前往桃園
    縣新屋鄉○○街41巷8 號徐錫煥之住處，以鐵撬破壞該處鐵
    窗後並自窗戶踰入，竊取徐錫煥所有之液晶電視、DVD 播放
    機、筆記型電腦各1 臺、約合新臺幣（下同）8,000 元之外
    幣1 批，得手後旋即離去。
  (二)另於100 年1 月20日凌晨0 時許，與鍾教偉（另行分案偵辦
    ）共同意圖為自己不法之所有，基於竊盜之犯意聯絡，至李
    寧源所經營，址設於桃園縣楊梅市○○路○段147 巷29號之
    1 之金龍機械有限公司（下稱金龍公司）之工廠，先自工廠
    後門的電動鐵捲門與地面間之縫隙爬入工廠內，再於工廠內
    就地拾取客觀上足以對人之生命、身體、安全構成威脅而具
    有危險性，足供作為兇器使用之鐵撬、起子等工具，並持上
    開工具破壞辦公室的門而侵入辦公室內，竊取現金10萬元、
    液晶電視3 臺、電腦2 臺、筆記型電腦1 臺、伴唱機1 臺、
    古董、茶壺、支票各1 批及李寧源所有之牌照號碼8233-FS
    號自用小客車後即離去。嗣葉時賢於100 年2 月25日因另案
    通緝遭逮捕，在犯罪偵查機關知悉上開犯罪之行為人前，即
    主動向警員承認係其所為，自首而接受裁判，始悉上情，並
    扣得李源寧失竊之茶壺13個、古董1 批、以及其所有供上開
    (一)之竊盜犯行所用之鐵撬1 把、非其所有而供上開(一)之竊盜
    犯行所用之起子1 把及非供本件犯行所用之開鎖工具1 批等
    物品。
二、證據名稱：
  (一)被告葉時賢於警詢、檢察官訊問、本院準備程序及審理時之
    自白。
  (二)告訴人李寧源於警詢、檢察官訊問及本院準備程序時之指訴
    ，證人即被害人徐錫煥於警詢、檢察官訊問時之指訴，證人
    即共犯鍾教偉於警詢時之證述，證人即警員李真旺於本院準
    備程序時之證述。
  (三)臺北市政府警察局刑事警察大隊搜索扣押筆錄、扣押物品目
    錄表、贓物認領保管單、扣案之竊盜工具照片、扣案贓物照
    片各1 份及扣案之鐵撬、起子各1 把。
三、查被告於犯罪後，刑法第321 條第1 項業於100 年1 月26日
    修正公佈，於100 年1 月28日生效施行。按行為後法律有變
    更者，適用行為時之法律，但行為後之法律有利於行為人者
    ，適用最有利於行為人之法律，刑法第2 條第1 項定有明文
    。修正前之刑法第321 條第1 項原規定：「犯竊盜罪而有左
    列情形之一者，處六月以上、五年以下有期徒刑：一、於夜
    間侵入住宅或有人居住之建築物、船艦或隱匿其內而犯之者
    。二、毀越門扇、牆垣或其他安全設備而犯之者。三、攜帶
    兇器而犯之者。四、結夥三人以上而犯之者。五、乘火災、
    水災或其他災害之際而犯之者。六、在車站或埠頭而犯之者
    。」；而修正後刑法第321 條第1 項則規定：「犯竊盜罪而
    有下列情形之一者，處六月以上、五年以下有期徒刑，得併
    科新臺幣十萬元以下罰金：一、侵入住宅或有人居住之建築
    物、船艦或隱匿其內而犯之者。二、毀越門扇、牆垣或其他
    安全設備而犯之者。三、攜帶兇器而犯之者。四、結夥三人
    以上而犯之者。五、乘火災、水災或其他災害之際而犯之者
    。六、在車站、埠頭、航空站或其他供水、陸、空公眾運輸
    之舟、車、航空機內而犯之者。」，比較修正前後關於刑法
    第321 條第1 項之規定，修正後之刑法第321 條第1 項於第
    1 款刪除「於夜間」之文字；於第6 款增加「航空站或其他
    供水、陸、空公眾運輸之舟、車、航空機內」之文字，擴大
    加重竊盜罪之適用範圍，使部分修正前原應適用普通竊盜罪
    論罪科刑之情形，於修正後改論以加重竊盜罪論罪科刑，並
    增加得併科罰金新臺幣10萬元之規定，於解釋上應以修正前
    之規定對被告較有利，自仍依刑法第2 條第1 項前段規定，
    適用行為時之法律，即修正前刑法第321 條第1 項規定論處
    。
四、按刑法第321 條第1 項第3 款之攜帶兇器竊盜罪，係以行為
    人攜帶兇器竊盜為其加重條件，此所謂兇器，其種類並無限
    制，凡客觀上足對人之生命、身體、安全構成威脅，具有危
    險性之兇器均屬之（最高法院79年度台上字第5253號判例可
    資參照）；又其所謂之「攜帶兇器」，祇須於行竊時攜帶具
    有危險性之兇器為已足，該兇器不必原屬行竊者本人所有，
    亦不以自他處攜至行竊處所為必要，縱在行竊場所隨手拾取
    應用，其有使人受傷害之危險既無二致，自仍應屬上述「攜
    帶兇器」之範疇（最高法院90年度台上字第1261號判決意旨
    參照）。故被告於犯罪事實(二)中當場拾取鐵撬、起子等工具
    行竊之行為，雖上開物品係被告於行竊場所就地拾取供其竊
    盜所用之工具，參照上開最高法院判決意旨，縱在行竊場所
    隨手拾取應用，仍屬攜帶兇器竊盜。次按刑法321 條第1 項
    第2 款之「門扇」專指門戶而言，即建築物內外間之出入口
    大門，而所謂「其他安全設備」，指門扇牆垣以外，依社會
    通常觀念足認防盜之一切設備而言，如門鎖、窗戶、房間門
    或通往陽臺之門即屬之；本案告訴人居處入口之鐵鍊、大門
    旁之窗戶，均有阻絕內外之功能，依社會通常觀念即足認具
    有防盜之功能，而屬安全設備之一種（最高法院76年度台上
    第2972號、55年度台上第547 號判例要旨可資參照）。故被
    告於犯罪事實(二)中先自工廠電動鐵捲門與地面間之縫隙爬入
    工廠廠區後，再持鐵撬及起子等工具破壞工廠內辦公室的門
    而侵入辦公室內，參照上開最高法院判決意旨，係踰越門扇
    及破壞安全設備竊盜。是核被告所為，分別係犯修正前刑法
    第321 條第1 項第3 款、第2 款之攜帶兇器、毀越安全設備
    竊盜罪及修正前刑法第321 條第1 項第3 款、第2 款之攜帶
    兇器、踰越門扇、毀壞安全設備竊盜罪。起訴意旨就犯罪事
    實(一)、(二)均未敘及被告另涉同法第321 條第1 項第2 款之加
    重條件部分，固有未恰，然上開部分均業經被告於本院準備
    程序中自承在案，有本院100 年8 月17日及100 年7 月12日
    準備程序筆錄各1 份在卷可查，且此部分之基本社會事實相
    同，僅屬加重條件之增加，尚不生變更起訴法條之問題；又
    起訴意旨雖認就犯罪事實(二)部分，被告涉犯修正前刑法第32
    1 條第1 項第4 款之結夥三人以上之加重竊盜罪一節，然查
    雖有共犯鍾教偉於警詢時陳稱：伊係與葉時賢及黃書庭共同
    參與金龍公司竊案，惟被告於本院審理時供陳：金龍公司案
    只有伊與鍾教偉一起去行竊，黃書庭並無參與等語（見本院
    100 年7 月12日準備程序筆錄第2 頁），且並無其他積極證
    據足資認定被告係結夥三人以上共同犯之，從而，本件被告
    所為，尚不成立修正前刑法第321 條第1 項第4 款之結夥三
    人以上竊盜罪，公訴意旨認被告亦成立修正前刑法第321 條
    第1 項第4 款之結夥三人以上竊盜一節，容有誤會，惟刑法
    第321 條第1 項所列各款之情形，僅為竊盜罪之加重條件，
    尚無變更起訴法條之必要，附此敘明。被告就犯罪事實(二)之
    部分與鍾教偉間，有犯意聯絡及行為分擔，為共同正犯。被
    告所犯上開2 罪，其犯意各別，行為互殊，應予分論併罰。
    被告就上開犯行，均係於職司偵查職權機關尚未發現其竊盜
    犯行前，即主動供出上開犯行，而自首接受裁判，此經證人
    即警員李真旺於本院100 年8 月17日準備程序中證述明確，
    有上開準備程序筆錄1 份附卷可稽，爰皆依刑法第62條前段
    規定，均減輕其刑。爰審酌被告正值年壯，竟不思以正當手
    段獲取財物，多次竊取他人之物，致被害人等因而受有財產
    上之損害，暨其犯罪之動機、目的、手段，惟其犯罪後坦承
    犯行，態度良好等一切情狀，分別量處如主文所示之刑，暨
    定其應執行之刑，以示懲儆。末查扣案之鐵撬1 把為被告所
    有而供本件犯罪事實(一)犯行所用之物，爰均依刑法第38條第
    1 項第2 款之規定，併予宣告沒收；至扣案之起子1 把，雖
    係供被告犯本件犯罪事實(二)所用之物，然該起子1 把乃被告
    於工廠內撿拾，非屬被告所有，業據被告於本院準備程序中
    供述在案，復無其他積極證據得以證明確屬被告所有，亦非
    違禁物，爰不依刑法第38條第1 項第2 款為宣告沒收之諭知
    ；又扣案之開鎖工具1 批，非供其犯本件犯行所用之物，此
    據被告於本院準備程序中供陳在卷，亦非違禁物，爰不予宣
    告沒收，附此敘明。
五、應適用之法條：刑事訴訟法第273 條之1 第1 項、第299 條
    第1 項前段、第310 條之2 、第454 條第1 項，修正前刑法
    第321 條第1 項第2 款、第3 款，刑法第2 條第1 項前段、
    第28條、第51條第5 款、第62條前段、第38條第1 項第2 款
    。
六、如不服本判決，得自收受送達之翌日起10日內向本院提出上
    訴狀（應附繕本），其未敘述上訴理由者，應於上訴期間屆
    滿後20日內補提理由書狀於本院，上訴於臺灣高等法院。
本案經檢察官王碩志、陳亮佑到庭執行職務。
中    華    民    國    100   年     11    月    11   日
                  刑事庭      法  官  潘怡華
以上正本證明與原本無異。
如不服本判決應於收受判決後10日內向本院提出上訴書狀，並應
敘述具體理由。其未敘述上訴理由者，應於上訴期間屆滿後20日
內向本院補提理由書( 均須按他造當事人之人數附繕本) 「切勿
逕送上級法院」。
                              書記官  戴育萍
中    華    民    國   100    年    11    月    15    日
附錄本案論罪科刑法條：
修正前刑法第321 條
犯竊盜罪而有左列情形之一者，處六月以上、五年以下有期徒刑
：
一、於夜間侵入住宅或有人居住之建築物、船艦或隱匿其內而犯
    之者。
二、毀越門扇、牆垣或其他安全設備而犯之者。
三、攜帶兇器而犯之者。
四、結夥三人以上而犯之者。
五、乘火災、水災或其他災害之際而犯之者。
六、在車站或埠頭而犯之者。
前項之未遂犯罰之。